臺灣彰化地方法院刑事判決　　　　　　　100年度易字第660號
公　訴　人　臺灣彰化地方法院檢察署檢察官
被　　　告　林冠廷
上列被告因竊盜案件，經檢察官提起公訴（100年度偵字第3105
、3746號），本院判決如下：
    主    文
林冠廷犯侵入住宅竊盜罪，累犯，處有期徒刑柒月；又犯侵入住
宅竊盜罪，累犯，處有期徒刑柒月。應執行有期徒刑壹年。
     犯罪事實
一、林冠廷前於民國85年間，因搶奪案件，經本院以85年度訴字
    第309 號判決判處有期徒刑7 月確定；因違反肅清煙毒條例
    等案件，經本院以85年度訴字第27號；85年度訴字第382 號
    判決判處有期徒刑3 年4 月、8 月、5 年2 月，應執行有期
    徒刑8 年10月，後經臺灣高等法院臺中分院以85年度上訴字
    第1629號判決上訴駁回確定，前開2 案經定應執行刑為有期
    徒刑9 年5 月確定，於89年10月27日縮短刑期假釋付保護管
    束出監，嗣經撤銷假釋，入監執行殘刑4 年8 月又19日，於
    96年3 月2 日縮刑期滿執行完畢。詎仍不知悛悔，另行起意
    為下述竊盜犯行：
  (一)林冠廷於100 年3 月15日上午11時30分許，騎乘自行車經過
    彰化縣花壇鄉○○村○○路○ 段125 號陳弘穎之住處（該處
    2 樓設有「擇福堂」供奉神像）前時，見陳弘穎住處大門未
    上鎖，認有機可乘，竟起意基於意圖為自己不法所有之犯意
    ，徒步走進陳弘穎上開住處2 樓之「擇福堂」內（林冠廷僅
    提出竊盜告訴，未針對侵入住宅部分提出告訴），徒手竊取
    該處神像上之金牌2 面（重量約1 錢），得手後離去。嗣因
    林冠廷另涉其他竊盜案件，經警通知其於100 年3 月20日至
    彰化縣鹿港分局秀安派出所接受調查，林冠廷旋在有偵查權
    限之機關及個人尚未發覺其上開竊盜犯行前，即主動向警方
    供出其涉有上開竊盜犯行，並帶同警方至現場查證，而自首
    接受裁判（下稱本件竊盜為第1 次竊盜）。
  (二)林冠廷於100 年3 月18日下午4 時許，見陳弘穎及其家人外
    出，認有機可乘，竟另行起意基於意圖為自己不法所有之犯
    意，徒步走進陳弘穎上開住處2 樓之「擇福堂」內（林冠廷
    僅提出竊盜告訴，未針對侵入住宅部分提出告訴），徒手竊
    取該處神像上之金牌1 面（重量約1 錢），得手後離去。嗣
    於100 年3 月21日，林冠廷在彰化縣花壇鄉中山、東外環（
    台74線）前為警盤查，林冠廷乃在有偵查權限之機關及個人
    尚未發覺其前述竊盜犯行前，即主動向警方供出其涉有前述
    竊盜犯行，並帶同警方至現場查證，而自首接受裁判（下稱
    本件竊盜為第2 次竊盜）。
二、案經林冠廷訴由彰化縣警察局鹿港分局及彰化縣警察局彰化
    分局分別報告臺灣彰化地方法院檢察署檢察官偵查起訴。
    理    由
一、本案被告林冠廷所犯係屬刑事訴訟法第376 條第2 款所列之
    罪，本院爰依同法第284條之1之規定行獨任審判。又本件有
    關以下所引用被告以外之人於審判外之言詞或書面陳述，而
    不符合刑事訴訟法第159 條之1 至第159 條之4 之規定者，
    業經公訴人及被告於本院審理時明示同意作為證據，且均經
    本院於審理時當庭直接提示而為合法之調查，公訴人及被告
    均未於言詞辯論終結前聲明異議，本院審酌前開證據作成或
    取得之狀況，並無非法或不當取證之情事，且亦無顯不可信
    之情況，故認為適當而均得以作為證據，是前開證據依刑事
    訴訟法第195條之5 之規定，均具有證據能力，先予敘明。
二、上揭犯罪事實，業據被告於警詢及本院審理時均坦承不諱，
    核與證人即被害人陳弘穎於警詢、偵訊及本院審理證述其住
    處遭竊之情節相符（見643 號警卷第3 頁、12203 號警卷第
    4 至5 頁），並有現場查證照片計4 張（見7643號警卷第5
    頁、12203 號警卷第6 頁），堪認被告自白核與事實相符，
    本件事證明確，被告本案2 次竊盜犯行，均洵足認定。
三、核被告2 次竊盜所為，均係犯刑法第321 條第1 項第1 款之
    侵入住宅竊盜罪。被告所犯2 次侵入住宅竊盜罪，犯意各別
    ，行為互殊，應予分論併罰。又被告前於85年間，因搶奪案
    件，經本院以85年度訴字第309 號判決判處有期徒刑7 月確
    定；因違反肅清煙毒條例等案件，經本院以85年度訴字第27
    號；85年度訴字第382 號判決判處有期徒刑3 年4 月、8 月
    、5 年2 月，應執行有期徒刑8 年10月，後經臺灣高等法院
    臺中分院以85年度上訴字第1629號判決上訴駁回確定，前開
    2 案經定應執行刑為有期徒刑9 年5 月確定，於89年10月27
    日縮短刑期假釋付保護管束出監，嗣經撤銷假釋，入監執行
    殘刑4 年8 月又19日，於96年3 月2 日縮刑期滿執行完畢等
    情，有臺灣高等法院被告全國前案紀錄表1 份在卷可考，其
    於5 年內故意再犯本件有期徒刑以上之2 罪，均為累犯，均
    應依刑法第47條第1 項之規定，各加重其刑。另查，證人即
    查獲被告第1 次竊盜之警員胡國仁到庭證稱：會查獲被告是
    因為被告之前涉及另案竊盜，我通知被告到我們派出所調查
    該案，他坦認該案，我後來問被告有無涉及其他案件，被告
    就向我承認本件行竊金牌的犯行，他向我承認之前，我們並
    沒有相關證據可以懷疑被告涉有本件竊案... 我們是因為被
    告承認之後，才去通知陳弘穎於100 年3 月20日製作筆錄等
    語；證人即查獲被告第2 次竊盜之警員董冠廷證稱：（問：
    本件查獲被告的經過？）我是在東外環道與中山路口遇到被
    告，因為我們轄區內有好幾件失竊案，有幾件發現是被告所
    為，他又是我們轄區的竊盜治安人口，所以我遇到他就盤問
    他最近有無再犯類似的竊案，被告就坦承有本件竊盜犯行
    ... 被告向我坦承之後，我才通知被害人陳弘穎到所製作筆
    錄等語，並有自首情形紀錄表（見7643號警卷第4 頁）被告
    100 年3 月20日、100 年3 月21日警詢筆錄（見7643號警卷
    第1 至2 頁、12203 號警卷第2 至3 頁）、被害人兼證人陳
    弘穎100 年3 月20日、100 年3 月24日警詢筆錄（見7643號
    警卷第3 頁、12203 號警卷第4 頁）在卷可參，堪認被告所
    為本案2 次竊盜犯行，均係在有偵查權限之機關及個人尚未
    發覺其犯行前，即主動向警方承認其犯行，而自首接受裁判
    ，爰就其所犯本案2 件竊盜，均依刑法第62條前段，各減輕
    其刑。至證人陳弘穎雖就被告第1 次竊盜部分證述：被告第
    1 次竊盜時，伊聽到住處樓上有異狀的聲音，伊就上樓查看
    ，發現被告，詢問被告是否來偷金牌，被告說沒有，伊沒有
    仔細看金牌有無失竊，即讓被告離開，但後來伊太太發現金
    牌不見，伊記得不是當天去報案，但忘記是過幾天之後（但
    記得是100 年3 月18日之前）去報案，伊是去三家派出所報
    案，並告訴警察懷疑是被告所為，警察當時就幫伊做筆錄（
    意指其在警方查獲被告第1 次竊盜之前，即向警方指稱懷疑
    是被告所為）等語。然查，證人陳弘穎因本案2 次竊盜接受
    製作警詢筆錄之日期分別為100 年3 月20日、100 年3 月24
    日，均在100 年3 月18日之後，已與證人陳弘穎上開所述報
    案並製作筆錄之日期不符而具瑕疵，且依證人即任職彰化縣
    彰化分局三家派出所之警員董冠廷到庭證述：被害人陳弘穎
    陳述有至三家派出所報案，其實是被害人陳弘穎自己私下打
    電話給我們的同仁警員許以仁的個人手機詢問是否可以協助
    找出竊嫌（警員許以仁不記得日期，只記得不是在失竊當日
    ），而且當時他並沒有指明他有懷疑是被告，他這樣不是正
    式報案，也不是到派出所口頭報案等語；證人胡國仁到庭結
    證：被告向我坦承之後，我才通知被害人陳弘穎到所製作筆
    錄，陳弘穎當時雖說之前曾口頭向三家派出所報案，但沒有
    報案3 聯單，按照程序，若有正式報案，應會有報案3 聯單
    才對等語，及證人陳弘穎復證稱伊沒有報案3 聯單乙節，堪
    認證人陳弘穎上開證稱其在警方查獲被告第1 次竊盜之前，
    即至派出所向警方報案並指稱懷疑是被告所為等語，應係記
    憶有誤，尚查無其他事證得佐證其此部分所述為真，即難僅
    以其上開有瑕疵之證詞逕認被告不符合自首之規定，乃應從
    有利被告之認定，附此敘明。再被告同時有加重減輕之事由
    ，爰依法先加後減之。
四、爰審酌被告不思循正當途徑獲取所需，任意侵入他人住處竊
    取他人財物，輕忽他人之財產法益，亦影響他人住居安全，
    甚不可取，惟考量其犯後能坦認犯行，並審酌其犯罪動機、
    犯罪目的、所生損害之程度、生活狀況、智識程度、犯後態
    度尚稱良好、前科素行等一切情狀，爰分別量處如主文所示
    之刑，及定其應執行之刑。起訴檢察官雖對被告2 次竊盜犯
    行均具體求刑有期徒刑1 年，惟本院綜合上揭各情，認對被
    告處以如主文所示之刑，已足收懲儆之效，併此敘明。
五、另起訴意旨固以被告犯多次竊盜，足認其顯有犯罪習慣，以
    一般刑事自由刑，尚無法矯正其惡習，請求依竊盜犯贓物犯
    保安處分條例第3 條第1 項之規定，併予諭知應於刑之執行
    前令入勞動場所強制工作，以矯治其犯罪習性等語。惟按保
    安處分係針對受處分人將來之危險性所為之處置，以達教化
    、治療之目的，為刑罰之補充制度。我國現行刑法採刑罰與
    保安處分雙軌制，係在維持行為責任之刑罰原則下，為協助
    行為人再社會化之功能，以及改善行為人潛在之危險性格，
    期能達成根治犯罪原因、預防犯罪之特別目的。是保安處分
    中之強制工作，旨在對嚴重職業性犯罪及欠缺正確工作觀念
    或無正常工作因而犯罪者，強制其從事勞動，學習一技之長
    及正確之謀生觀念，使其日後重返社會，能適應社會生活。
    竊盜犯贓物犯保安處分條例第3 條第1 項規定：「18歲以上
    之竊盜犯、贓物犯，有犯罪之習慣者，得於刑之執行前，令
    入勞動場所強制工作。」授權法院「得」依具體情狀決定是
    否令有竊盜、贓物犯罪習慣之被告入勞動場所強制工作，而
    非「必」宣告之，即係本於保安處分應受比例原則之規範，
    使保安處分之宣告，與行為人所為行為之嚴重性、行為人所
    表現之危險性及對於行為人未來行為之期待性相當之意旨而
    制定，而由法院視行為人之危險性格，決定應否令入勞動處
    所強制工作，以達預防之目的。保安處分之措施亦含社會隔
    離、拘束身體自由之性質，其限制人民之權利，實與刑罰同
    ，自應受比例原則之規範，使保安處分之宣告，與行為人所
    為行為之嚴重性、行為人所表現之危險性，及對行為人未來
    行為之期待性相當（最高法院91年度臺上字第4625號判決意
    旨可資參照）。查被告於本案雖犯有2 件竊盜犯行，前亦曾
    有竊盜之前科，此有前揭卷附臺灣高等法院被告前案紀錄表
    1 份可佐，惟被告於本案竊盜犯行所竊取之財物，金額非詎
    ，當難僅以其有竊盜犯行，即逕謂被告欠缺正確工作觀念或
    有犯罪之習慣，及難遽認對其刑之執行成效不佳，而有強制
    工作之必要。本院衡酌本案經論以主文所示之徒刑刑期（包
    括應執行刑），該等有期徒刑之諭知倘若確定進而執行完畢
    ，當能收對其懲儆之效；徵以被告就其本案所犯2 件竊盜犯
    行，業於警詢及本院審理時均坦承不諱，且均為自首，難認
    其毫無悔改之意，並考量被告犯罪動機、犯罪之情節、行為
    之嚴重性、所表現之危險性及對於未來行為之期待性，依憲
    法比例原則之規範，認本案量處被告如主文所示之刑及定其
    應執行之刑，堪認為與其犯行之處罰相當，已足資警惕，未
    達須以保安處分預防矯治之程度，尚無施以強制工作之必要
    ，諒其執行完畢後得以儘速投入社會正當工作，是爰不併予
    宣告強制工作。
據上論斷，應依刑事訴訟法第299 條第1 項前段，刑法第321 條
第1 項第1 款、第47條第1 項、第62條前段、第51條第5 款，刑
法施行法第1 條之1 ，判決如主文。
本案經檢察官施教文到庭執行職務。
中    華    民    國  100     年    7     月    21    日
                  刑事第二庭   法    官     吳芙如
以上正本證明與原本無異。
如不服本判決應於收受判決後10日內向本院提出上訴書狀，並應
敘述具體理由；其未敘述上訴理由者，應於上訴期間屆滿後20日
內向本院補提理由書（均須按他造當事人之人數附繕本）「切勿
逕送上級法院」。
告訴人或被害人對於判決如有不服具備理由請求檢察官上訴者，
其上訴期間之計算係以檢察官收受判決正本之日期為準。
中    華    民    國   100    年    7     月    21    日
                                    書記官  林明俊
中華民國刑法第321條
（加重竊盜罪）
犯竊盜罪而有下列情形之一者，處 6 月以上、5 年以下有期徒
刑，得併科新臺幣 10 萬元以下罰金：
一、侵入住宅或有人居住之建築物、船艦或隱匿其內而犯之者。
二、毀越門扇、牆垣或其他安全設備而犯之者。
三、攜帶兇器而犯之者。
四、結夥三人以上而犯之者。
五、乘火災、水災或其他災害之際而犯之者。
六、在車站、埠頭、航空站或其他供水、陸、空公眾運輸之舟、
    車、航空機內而犯之者。
前項之未遂犯罰之。